臺灣高等法院刑事判決　　　　　　　　96年度上訴字第1510號
上　訴　人
即　被　告　甲○○
選任辯護人　劉龍飛律師
上列上訴人因違反毒品危害防制條例案件，不服臺灣桃園地方法
院95年度訴字第2015號，中華民國96年2月27日第一審判決（起
訴案號：臺灣桃園地方法院檢察署95年度偵字第16328號、95年
度毒偵字第4050號），提起上訴，本院判決如下：
    主  文
原判決關於甲○○被訴於95年5、6月間販賣第二級毒品部分及定
應執行刑部分均撤銷。
甲○○被訴於95年5、6月間販賣第二級毒品部分無罪。
其他上訴駁回。
    事  實
一、甲○○意圖營利，於民國95年7月29日，先以電話與許哲瑋
    聯絡，約定於當日晚上11時40分許，在桃園縣桃園市○○路
    1號前甲○○所駕駛之0601-KR號自小客車內，以每顆新臺幣
    （下同）300元之價格，將第二級毒品ＭＤＡ（3,4-亞甲基
    雙氧安非他命，俗稱搖頭丸）5顆販賣許哲瑋。迨2人甫交易
    完畢，即為警當場查獲，並在甲○○身上扣得如附表所示含
    有ＭＤＡ成分之第二級毒品搖頭丸38顆及販賣許哲瑋毒品所
    得1500元。
二、案經桃園縣政府警察局桃園分局報請臺灣桃園地方法院檢察
    署檢察官偵查起訴。
    理  由
壹、駁回（即95年7月29日販賣第二級毒品ＭＤＡ）部分：
一、按被告以外之人於偵查中向檢察官所為陳述，除顯有不可信
    之情況者外，得為證據，同法第159條之1第2項定有明文。
    此偵查陳述係指已經被告或其辯護人行使反對詰問權者而言
    ，如檢察官於偵查中訊問被告以外之人之程序，未予被告行
    使反對詰問權之機會，除非當事人於審判中明示捨棄詰問權
    ，或有刑事訴訟法第159條之3所列各款之情形以外，均應傳
    喚該陳述人到庭具結，使被告或其辯護人有行使反對詰問權
    之機會，否則該偵查中向檢察官所為陳述，仍不得作為論罪
    判斷之依據（最高法院95年度台上字第5026號、5027號判決
    意旨參照）。且偵查中對被告以外之人（包括證人、鑑定人
    、告訴人、被害人及共同被告等）所為之偵查筆錄，或被告
    以外之人向檢察官所提之書面陳述，性質上均屬傳聞證據。
    惟現階段刑事訴訟法規定檢察官代表國家偵查犯罪、實施公
    訴，依法其有訊問被告、證人及鑑定人之權，證人、鑑定人
    且須具結，而實務運作時，檢察官偵查中向被告以外之人所
    取得之陳述，原則上均能遵守法律規定，不致違法取供，其
    可信度極高。則被告以外之人前於偵查中已具結證述，除反
    對該項供述得具有證據能力之一方，已釋明「顯有不可信之
    情況」之理由外，應認該證人於偵查中之陳述具有證據能力
    。本件證人許哲瑋於檢察官偵查中2度所為之陳述（見95年
    度偵字第16328號偵查卷第46、47、60頁）均經具結擔保所
    述實在，並經原審傳訊許哲瑋到庭具結作證，同時接受被告
    及辯護人交互詰問，行使反對詰問權，亦無顯不可信之情況
    ；依上開說明，證人許哲瑋於偵查中證言自有證據能力。
二、上述犯罪事實，業據上訴人即被告甲○○於原審坦承不諱，
    並經證人許哲瑋於原審結證：當天我用0000000000號之行動
    電話打給被告，被告使用的手機號碼有輸入我手機中，代號
    為「捷身」，2人在車上見面後，我先將1500元交給被告，
    被告放進口袋中，接著就從口袋拿出5顆搖頭丸交給我，幾
    分鐘後警察就來了，過程中我與被告都在車上，車上沒有第
    3個人，並無被告所謂向其調貨之「小賴」之人，被告也沒
    有將錢還給我等語屬實（見原審卷第62至69頁）；證人即查
    獲員警金明宗於原審亦結證：在被告身上扣得之現金，是請
    被告把身上的錢全部拿出來清點等語（見原審卷第68頁）。
    。而證人許哲瑋指證以行動電話與被告通聯之事，亦有許哲
    瑋手機螢幕通話紀錄畫面翻拍照片、和信電訊公司及遠傳電
    信公司函覆之手機門號申用人資料及雙向通聯紀錄等件在卷
    可證；且將扣案38顆圓形錠送請行政院衛生署管制藥品管理
    局鑑定結果，均含有第二級毒品ＭＤＡ之成分（圖樣、重量
    及數量均詳如附表所示），亦有該局管檢字第0950008822號
    鑑定書在卷可稽，足見被告於原審自白販賣毒品犯行，確與
    事實相符。
三、雖被告於本院辯稱係以原價出售許哲瑋，並無營利意圖，只
    是轉讓毒品而已等語。然被告於原審已坦承有販賣搖頭丸給
    許哲瑋（見原審卷78頁），證人許哲瑋亦明確指證以1500元
    代價向被告購買搖頭丸5顆，已見被告有販賣許哲瑋之事。
    再被告為警查獲後採尿鑑定結果，ＭＤＭＡ類（含ＭＤＡ及
    ＭＤＭＡ）呈現陰性反應，案發前亦無任何施用毒品前科，
    有臺灣檢驗科技股份有限公司濫用藥物尿液檢驗報告及本院
    被告前案紀錄表在卷為憑。被告既未施用搖頭丸，卻攜帶搖
    頭丸達38顆之多，顯見被告自始即有販賣之意，並有營利意
    圖無疑。況搖頭丸屬第二級毒品；而販賣第二級毒品乃屬無
    期徒刑或7年以上有期徒刑之重罪，被告與許哲瑋並非至親
    好友，豈會甘冒重罪風險，將購入之搖頭丸5顆無償轉讓許
    哲瑋，益見被告係基於營利意圖而販賣至灼。被告辯稱僅係
    無償轉讓，不足憑信。
四、核被告所為，係犯毒品危害防制條例第4條第2項之販賣第二
    級毒品罪。被告持有第二級毒品ＭＤＡ之低度行為，應為販
    賣之高度行為所吸收，不另論罪。查被告為70年2月18日生
    （年籍資料詳卷），行為時年紀尚輕，目前仍在青雲科技大
    學2年級就學中，社會經驗、智識程度尚淺，思慮不周；且
    販賣數量不多，所得亦僅有1500元，縱處以所犯之罪法定最
    輕本刑7年有期徒刑，亦屬過重，犯罪情狀尚堪憫恕，爰依
    刑法第59條規定，酌減其刑。
五、原審調查結果，適用毒品危害防制條例第4條第2項、第18條
    第1項前段、第19條第1項、刑法第11條、第59條，同時審酌
    被告行為時年紀尚輕，目前尚在就學中，平日無不良素行、
    販賣毒品次數、數量尚少，所得不多，及參酌販賣毒品危害
    社會至大，犯後未見悔意等一切情狀，量處有期徒刑4年6月
    。扣案如附表所示驗餘之圓形錠共36顆，係查獲之第二級毒
    品ＭＤＡ，不問是否屬於被告所有，均應依毒品危害防制條
    例第18條第1項前段規定，諭知沒收銷燬之；至取樣化驗部
    分既已驗畢用罄滅失，不另諭知沒收銷燬。附表所示之毒品
    外包裝夾鏈袋，均有防止毒品裸露、逸出及潮濕之功用，並
    便於分裝、攜帶毒品，故該等毒品外包裝，自均係供被告販
    賣第二級毒品ＭＤＡ所用之物，均應依同條例第19條第1項
    前段之規定，宣告沒收。又被告販賣第二級毒品ＭＤＡ予許
    哲瑋所得1500元，應依毒品危害防制條例第19條第1項宣告
    沒收。另扣案之摩托羅拉牌行動電話（搭配0000000000門號
    ，不含該門號之SIM卡）1具，雖係被告所有，然依卷存通聯
    紀錄所示，僅有許哲瑋撥打被告該行動電話；被告並無以該
    電話主動聯絡許哲瑋洽談販賣毒品之事，亦難認被告有使用
    該手機來供販賣毒品之用。又該行動電話內之SIM卡1張，係
    電信公司提供客戶通訊所用之認證憑證，非屬被告所有，自
    不宣告沒收。另扣案被告所有之現金20200元，除其中1500
    元應予沒收外，其餘現金均係供被告生活費、暑修費之日常
    用途，復無證據證明係販毒所得，公訴檢察官於原審亦當庭
    更正起訴書此部分記載（見原審卷第68頁）；另扣案之Keta
    mine（Ｋ他命）6包（含6個塑膠袋及標籤，送驗4.258公克
    、驗餘4.245公克，見行政院衛生署管制藥品管理局鑑定書
    所載），固係查獲之第三級毒品，然均與本案被告販賣第二
    級毒品ＭＤＡ之犯行無關，亦別無法定應沒收或得沒收之事
    由，爰均不宣告沒收。認事用法，核無違誤，量刑亦稱妥適
    。被告上訴，否認此部分犯罪，為無理由，應予駁回。
貳、無罪（即被訴95年5、6月間販賣第二級毒品ＭＤＡ）部分：
一、公訴意旨另以：被告甲○○（綽號捷身）明知俗稱搖頭丸之
    物係毒品危害防制條例第2條第2項第2款所列之第二級毒品
    ，不得販賣，竟基於販賣第二級毒品之犯意，於95年5、6月
    間，在桃園縣桃園市○○路1號「寶麗紐約大樓」前，以每
    顆400元之代價，賣予許哲瑋（所涉施用毒品部分，另案偵
    結）搖頭丸2顆，因認被告此部分亦涉犯毒品危害防制條例
    第4條第2項之販賣第二級毒品罪嫌。
二、按犯罪事實應依證據認定之，無證據不得認定犯罪事實；又
    不能證明被告犯罪者，應諭知無罪之判決，刑事訴訟法第15
    4條第2項、第301條第1項分別定有明文。再刑事訴訟法第16
    1條第1項亦規定，檢察官就被告犯罪事實，應負舉證責任，
    並指出證明之方法，是檢察官對於起訴之犯罪事實，應負提
    出證據及說服之實質舉證責任，倘其所提出之證據，不足為
    被告有罪之積極證明，或其指出證明之方法，無從說服法院
    以形成被告有罪之心證，基於無罪推定之原則，自應為被告
    無罪判決之諭知（最高法院92年度臺上字第128號判例意旨
    參照）。
三、公訴人認被告此部分涉有毒品危害防制條例第4條第2項之販
    賣第二級毒品罪嫌，無非以證人許哲瑋指述為論據。訊據被
    告堅決否認販賣第二級毒品犯行，辯稱當時與許哲瑋素不相
    識，不可能販賣許哲瑋毒品等語。經查：證人許哲瑋於警詢
    證稱：半年前在「SKY舞廳」由綽號「黑人」介紹認識被告
    而第1次向被告購買搖頭丸2顆，當時每顆400元等語；嗣於
    偵查中證稱：查獲前3、4個月向被告買過搖頭丸2顆，當時1
    顆400元等語（見偵查卷第19、60頁），及至原審證稱：我
    與被告是在舞廳透過朋友介紹認識，當時就知道被告的電話
    ，第1次與被告聯絡是查獲前3、4個月（即95年3、4月間）
    在舞廳的時候，是要跟被告拿搖頭丸，該次在「SKY舞廳」
    向被告買得2顆搖頭丸，1顆400元，到查獲時為止我認識被
    告幾個月而已，沒有到半年的時間，期間我有打2次電話給
    被告都是要跟他拿搖頭丸等語（見原審卷第62至66頁）。依
    證人許哲瑋於原審指證：查獲前3、4個月（即95年3、4月間
    ）在「SKY舞廳」向被告買得2顆搖頭丸，核與警詢所稱：第
    1次是於為警查獲半年前（即95年1月間），在查獲地點（即
    桃園市○○路1號「麗寶紐約大樓」樓下）向被告購買搖頭
    丸，無論時間、地點，均不相符，已難採信。公訴人據以指
    稱被告係於95年5、6月間販賣許哲瑋搖頭丸，核與卷內事證
    不合。再依卷附通聯紀錄顯示，95年5、6月間，被告與許哲
    瑋上開手機門號均無通聯紀錄，亦見許哲瑋所稱以電話向被
    告購買毒品並非屬實。雖證人許哲瑋於原審另稱：我第1次
    確實是在SKY舞廳買到的，而且我記得我在警察局作筆錄的
    時候也是跟警察說我第1次在舞廳買到，我只有在查獲前3、
    4個月及此次遭查獲向被告購買搖頭丸時才有聯絡，而且也
    只有要拿搖頭丸時才會以電話聯絡被告等語。然證人即製作
    筆錄之警員施順霖於原審證稱：我不太記得當時作筆錄的情
    形等語；卷內復無95年3、4月間被告與許哲瑋之上開行動電
    話通聯紀錄（已逾3月之保存期限），自無證據證明許哲瑋
    於原審指證確與事實相符。
四、查證人許哲瑋指證於95年1月間或3、4月間向被告購買毒品
    既有瑕疵，復無證據足認確與事實相符，自不得資為被告有
    於95年5、6月間販賣許哲瑋毒品之唯一依據。公訴人所舉證
    據，顯未達通常一般人均不致有所懷疑，而得確信被告有此
    部分販賣第二級毒品罪之程度，基於無罪推定原則，自應為
    被告無罪之判決。
五、原審對被告此部分論罪科刑，顯有違誤。被告上訴，指摘原
    判決此部分不當，為有理由，自應由本院將此部分撤銷改判
    ，定執行刑部分亦應一併撤銷，並諭知被告此部分無罪。
據上論斷，應依刑事訴訟法第368條、第369條第1項前段、第364
條、第301條第1項，判決如主文。
本案經檢察官林炳雄到庭執行職務。
中　　華　　民　　國　　96　　年　　5　　月　　23　 　日
　　　　　　　　　刑事第四庭審判長法　官  蔡秀雄
　　　　　　　　　　　　　　　　  法　官  周煙平
　　　　　　　　　　　　　　　　  法　官  陳國文
以上正本證明與原本無異。
如不服本判決，應於收受送達後十日內向本院提出上訴書狀，其
未敘述上訴之理由者並得於提起上訴後十日內向本院補提理由書
（均須按他造當事人之人數附繕本）。
                                  書記官  蔡棟樑
中　　華　　民　　國　　96　　年　　5　　月　　23　 　日
附錄：本案論罪科刑法條全文
毒品危害防制條例第4條第2項：
製造、運輸、販賣第二級毒品者，處無期徒刑或7 年以上有期徒
刑，得併科新臺幣7 百萬元以下罰金。
附表：（總計驗餘：36顆。）
┌──┬────────┬───────────────┐
│編號│扣案物          │鑑驗結果                      │
├──┼────────┼───────────────┤
│ 1  │土黃色圓形錠（一│送驗21顆6.214 公克（含塑膠袋）│
│    │面有圖樣）21顆。│；驗餘20顆5.958 公克（含塑膠袋│
│    │                │）；檢出MDA成分。             │
├──┼────────┼───────────────┤
│ 2  │紫色圓形錠（一面│送驗17顆5.531 公克（含塑膠袋）│
│    │有刻痕，另一面有│；驗餘16顆5.238 公克（含塑膠袋│
│    │皇冠圖樣）17顆。│）；檢出MDA 成分。            │
└──┴────────┴───────────────┘
